臺灣板橋地方法院刑事判決　　　　　　　96年度訴字第1265號
公　訴　人　臺灣板橋地方法院檢察署檢察官
被　　　告　乙○○
　　　　　　　　　　（因另案於臺灣宜蘭監獄執行）
指定辯護人　本院公設辯護人　湯明純
上列被告因違反毒品危害防制條例案件，經檢察官提起公訴（96
年度偵緝字第116號），本院判決如下：
    主  文
乙○○轉讓第一級毒品未遂，累犯，處有期徒刑拾月；扣案之海
洛因共淨重壹點陸貳公克沒收銷燬之；盛裝上揭海洛因之包裝袋
貳個均沒收之。
    事  實
一、乙○○（原名陳泰龍）曾因盜匪、竊盜、違反麻醉藥品管理
    條例等案件，經法院分別判處罪刑確定，並經本院以87年度
    聲字第1732號裁定應執行有期徒刑6 年8 月確定，於民國94
    年7 月20日執行完畢。緣乙○○之成年友人甲○○（綽號登
    凱，70年次）於95年8 月2 日晚間9 時許，以0000000000號
    行動電話與乙○○所使用之0000000000號行動電話聯絡，商
    請乙○○免費提供海洛因（少於1 公克）供其施用，乙○○
    明知海洛因係禁止非法持有、轉讓之第一級毒品，竟基於轉
    讓第一級毒品海洛因之犯意，同意將海洛因（少於1 公克）
    無償轉讓與甲○○，雙方並約定於同日晚間11時許在臺北縣
    三重市○○路某便利商店前見面交付海洛因，乙○○乃於同
    日晚上10時許，偕同其不知情之女友丙○○前往臺北縣蘆洲
    市○○街與九芎街口，以新臺幣22,000元向真實姓名年籍不
    詳綽號「龍哥」之成年男子購得海洛因2 包（共淨重1.62公
    克，空包裝總重0.47公克）及甲基安非他命1 包（淨重0.18
    公克）；乙○○購買上開海洛因及甲基安非他命之目的，除
    欲將海洛因中一部分（少於1 公克）轉讓與甲○○外，其餘
    均預備供己施用；乙○○旋攜帶該海洛因2 包等物，偕同不
    知情之丙○○搭乘計程車，於同日晚間11時5 分許，至臺北
    縣三重市○○路106 號前，欲將上開海洛因2 包中之一部分
    （少於1 公克）無償轉讓與甲○○，惟未及將海洛因交付甲
    ○○即為警查獲，並扣得上揭海洛因2 包等物。
二、案經臺北市政府警察局中山分局移送臺灣板橋地方法院檢察
    署檢察官偵查起訴。
    理  由
一、上揭事實，業據被告乙○○於本院審理時自白不諱，並經證
    人甲○○於本院審理時具結證述屬實，且警方查獲時自被告
    身上扣得之白色粉末2 包，經法務部調查局鑑定結果，均含
    海洛因成分，合計淨重1.62公克（空包裝總重0.47公克），
    亦有該局95年8 月26日調科壹字第09523002510 號鑑定書1
    份在卷可稽（被告及辯護人均不爭執上揭證據之證據能力）
    。被告之自白核與事實相符。本案事證明確，被告犯行堪以
    認定。
二、按海洛因屬第一級毒品，毒品危害防制條例第2 條第2 項第
    1 款定有明文。被告乙○○著手實行轉讓海洛因與甲○○而
    不遂，核其所為係犯毒品危害防制條例第8 條第5 項、第1
    項之轉讓第一級毒品未遂罪。公訴意旨認被告係犯同條例第
    4 條第1 項之運輸第一級毒品罪嫌云云，容有違誤（詳如後
    述），惟其基本社會事實同一，起訴法條應予變更。被告轉
    讓前持有海洛因之低度行為，為轉讓之高度行為所吸收，不
    另論罪。又被告已著手於犯罪行為之實行而不遂，爰依刑法
    第25條第2 項規定減輕其刑。又被告乙○○（原名陳泰龍）
    曾因盜匪、竊盜、違反麻醉藥品管理條例等案件，經法院分
    別判處罪刑確定，並經本院以87年度聲字第1732號裁定應執
    行有期徒刑6 年8 月確定，於94年7 月20日執行完畢，有臺
    灣高等法院被告前案紀錄表1 份附卷可考，其受有期徒刑之
    執行完畢，5 年以內再故意犯本件法定刑為有期徒刑之罪，
    為累犯，應依法加重其刑（被告同時有刑之加重及減輕事由
    ，應先加後減之）。至於毒品危害防制條例第8 條第6 項規
    定：「轉讓毒品達一定數量者，加重其刑至二分之一，其標
    準由行政院定之。」行政院並已公布轉讓第一級毒品加重其
    刑之數量標準為淨重5 公克以上，本件被告欲轉讓予甲○○
    之海洛因數量少於1 公克，不適用上開加重其刑之規定，附
    此敘明。爰審酌被告之素行不良（見卷附臺灣高等法院被告
    前案紀錄表），其犯罪之動機、目的，所著手轉讓海洛因之
    數量甚微，暨犯後坦承犯行，態度尚稱良好等一切情狀，量
    處如主文所示之刑。扣案之海洛因共淨重1.62公克，係當場
    查獲之毒品，應依毒品危害防制條例第18條第1 項前段規定
    宣告沒收銷燬之；盛裝上開海洛因之包裝袋2 個，係被告所
    有、供本案犯罪所用之物，併依同條例第19條第1 項宣告沒
    收。至於警方所扣得之甲基安非他命1 包、電子磅秤1 個、
    分裝袋9 個，被告陳稱：上揭物品均係伊供施用甲基安非他
    命所用之物等語，無積極證據顯示此部分扣案物品與被告所
    犯轉讓第一級毒品未遂罪間具有關連性，且本院95年度簡字
    第5447號刑事簡易判決亦認定上開物品均係被告所有、供施
    用甲基安非他命所用之物，已宣告將該甲基安非他命1 包（
    該判決誤載為安非他命）沒收銷燬之，並宣告將上開磅秤1
    個及分裝袋9 個沒收之，有該刑事簡易判決電腦列印本1份
    在卷可考，從而上開甲基安非他命1 包、磅秤1 個及分裝袋
    9 個，自不得於本案併予宣告沒收。
三、公訴意旨另以：被告乙○○基於運輸第一、二級毒品之犯意
    ，於95年8 月2 日晚間10時40分許，在臺北縣蘆洲市○○街
    與九芎街口，受姓名年籍不詳綽號「龍哥」之成年男子委託
    ，持海洛因2小包（共計淨重1.62公克）及甲基安非他命1小
    包（淨重0.18公克）前往臺北縣三重市○○路106號前，將
    上開第一、二級毒品交付予某姓名年籍不詳綽號「登凱」之
    成年男子，嗣於95年8月2日晚間11時5分許，在臺北縣三重
    市○○路106號前為警查獲，因認被告涉犯毒品危害防制條
    例第4條第1項、第2項之運輸第一、二級毒品罪嫌云云。按
    犯罪事實應依證據認定之，無證據不得認定犯罪事實，又不
    能證明被告犯罪者，應諭知無罪之判決，刑事訴訟法第154
    條第2項、第301條第1項分別定有明文。又被告之自白，不
    得作為有罪判決之唯一證據，仍應調查其他必要之證據，以
    察其是否與事實相符，刑事訴訟法第156條第2項亦規定甚明
    。本件公訴人認被告涉犯運輸第一級及第二級毒品罪嫌，係
    以被告乙○○於警詢時及檢察官初訊時之自白，暨扣案之上
    開海洛因、甲基安非他命、磅秤及分裝袋，為其論斷依據。
    訊據被告乙○○堅決否認有受「龍哥」之委託而運輸海洛因
    及甲基安非他命與「登凱」之犯行，並辯稱：伊為警查獲後
    ，因害怕受到刑罰制裁，所以杜撰「龍哥」其人，並將伊所
    持有之海洛因及甲基安非他命推稱係「龍哥」所有，伊以為
    因此不會受到處罰，其實扣案之海洛因及甲基安非他命均係
    伊為了自己吸用而持有，查獲當日因綽號「登凱」之甲○○
    打電話請求伊免費提供海洛因與其施用，伊因此攜帶扣案之
    海洛因及甲基安非他命前往臺北縣三重市○○路106號前，
    欲將海洛因一部分無償轉讓與甲○○等語。經查：
  (一)、被告於檢察官第2 次偵訊及本院審理時，均翻異前供，否
      認受「龍哥」之委託代為運送海洛因及甲基安非他命與綽
      號「登凱」之男子。則被告於警詢及檢察官初訊之自白即
      非始終一致，而存有瑕疵。而扣案之海洛因2 包、甲基安
      非他命1 包，僅能證明被告持有第一級及第二級毒品之犯
      罪事實，不能因此推斷被告有運輸毒品之犯行。再者，通
      常施用毒品之人，為防止販毒者所出售之毒品份量不足，
      且為分裝毒品便於攜帶施用，常見施毒者隨身攜帶電子磅
      秤及分裝袋之情形，反之，單純代人運輸毒品者，應無必
      要隨身攜帶電子磅秤及分裝袋，否則徒增運輸之累。是扣
      案之電子磅秤1 台及分裝袋9 個，亦不足以補強被告於警
      詢及檢察官初訊時自白運輸第一級及第二級毒品之真實性
      。
  (二)、證人甲○○於本院審理時已具結證述：伊綽號登凱，於95
      年8 月2 日晚間9 時許，以0000000000號行動電話與乙○
      ○所使用之0000000000號行動電話聯絡，商請乙○○免費
      提供海洛因供伊施用，雙方約定於同日晚間在臺北縣三重
      市○○路某便利商店前見面交付海洛因，惟當晚伊前往該
      處，未見到乙○○，嗣自行離去等情明確，卷附00000000
      00號行動電話雙向通話明細表亦載明上開兩支行動電話門
      號確實在95年8 月2 日晚上9 時許有通聯之紀錄，足認被
      告辯稱：扣案之上開海洛因原係伊為了自己吸用而持有，
      查獲當日因綽號「登凱」之甲○○打電話請求伊免費提供
      海洛因與其施用，伊因此攜帶扣案之海洛因前往臺北縣三
      重市○○路106 號前，而為警查獲等情，應非子虛。
  (三)、證人甲○○於本院審理時具結證稱：伊不認識綽號「龍哥
      」之男子，且0000000000號行動電話係伊在使用等語，顯
      見被告於警詢及檢察官初訊時自白：伊幫「龍哥」運輸海
      洛因及甲基安非他命與「登凱」，且伊係撥打「龍哥」所
      使用之0000000000號行動電話與其聯絡云云，並不實在。
      檢察官復未提出任何足資證明確有「龍哥」此人之相關證
      據，自不能僅憑被告有重大瑕疵之警詢及檢察官初詢時之
      自白即入被告於罪。再者，被告因於95年8月1日下午1時
      許，在臺北縣三重市某處，施用甲基安非他命1次之犯罪
      事實，業經臺灣板橋地方法院檢察署檢察官於95年8月31
      日以95年度毒偵字第5476號聲請簡易判決處刑，並經本院
      於95年9月12日以95年度簡字第5447號刑事簡易判決處有
      期徒刑6月，如易科罰金以新臺幣1000元折算1日，且該判
      決認定警方於95年8月2日晚間11時5分許，在臺北縣三重
      市○○路106號前扣得之甲基安非他命1包（該判決誤載為
      安非他命1包、淨重0.1公克）及磅秤1個、分裝袋9個均係
      被告供施用甲基安非他命所用之物，而分別宣告沒收銷燬
      或沒收之，該判決已於95年10月2日確定，有上開檢察官
      聲請簡易判決處刑書及本院刑事簡易判決電腦列印本、臺
      灣高等法院被告全國前案紀錄表各1份在卷可憑。從而，
      被告辯稱扣案之甲基安非他命1包，係伊供自己施用而隨
      身攜帶等語，應堪採信。
    綜上所述，被告係基於轉讓第一級毒品海洛因與甲○○之犯
    意，而將扣案之海洛因攜至臺北縣三重市○○路106 號前，
    此部分行為應係觸犯毒品危害防制條例第8 條第5 項、第1
    項之轉讓第一級毒品未遂罪，公訴人認係犯同條例第4 條第
    1 項之運輸第一級毒品罪嫌云云，容有未合，惟其基本社會
    事實同一，應變更起訴法條，已如前述。至於扣案之甲基安
    非他命1 包，則係被告因犯施用第二級毒品罪所持有之物，
    且被告所犯施用第二級毒品罪業經本院判處罪刑確定在案，
    無積極證據足資認定被告有運輸第二級毒品之犯行，此部分
    不能證明被告犯罪，惟因公訴人認此部分行為與被告前揭論
    罪科刑之轉讓海洛因犯行間，具有想像競合犯之裁判上一罪
    關係，自無庸另為無罪或免訴之諭知。
據上論斷，應依刑事訴訟法第299 條第1 項前段、第300 條，毒
品危害防制條例第8 條第5 項、第1 項、第18條第1 項前段、第
19條第1 項，刑法第11條、第25條第2 項、第47條第1 項，判決
如主文。
本案經檢察官丁○○提起公訴、由檢察官王聖涵到庭執行職務。
中　　華　　民　　國　　96　　年　　5 　　月　　21　　日
                  刑事第十庭  審判長法　官  樊季康
                                    法  官  張筱琪
                                    法  官  劉元斐
以上正本證明與原本無異
如不服本判決應於送達後10日內向本院提出上訴狀
                                    書記官　梁宜庭
中　　華　　民　　國　　96　　年　　5 　　月　　22　　日
附錄本案論罪科刑法條全文：
毒品危害防制條例第8條
轉讓第一級毒品者，處 1 年以上 7 年以下有期徒刑，得併科新
臺幣 1 百萬元以下罰金。
轉讓第二級毒品者，處 6 月以上 5 年以下有期徒刑，得併科新
臺幣 70 萬元以下罰金。
轉讓第三級毒品者，處 3 年以下有期徒刑，得併科新臺幣 30 萬
元以下罰金。
轉讓第四級毒品者，處 1 年以下有期徒刑，得併科新臺幣 10 萬
元以下罰金。
前四項之未遂犯罰之。
轉讓毒品達一定數量者，加重其刑至二分之一，其標準由行政院
定之。
